臺灣高等法院臺中分院刑事判決　　　　94年度上訴字第1656號
上　訴　人
即　被　告　甲○○
上列上訴人因毒品危害防制條例案件，不服臺灣南投地方法院94
年度訴字第319號中華民國94年7月6日第一審判決 （起訴案號：
臺灣南投地方法院檢察署94年度毒偵字第655號） ，提起上訴，
本院判決如下：
    主  　　文
上訴駁回。
    事　　  實
一、甲○○曾於民國（下同）93年間，因違反毒品危害防制條例
    案件，依臺灣南投地方法院裁定送觀察勒戒後，認為無繼續
    施用毒品之傾向，經臺灣南投地方法院檢察署檢察官於93年
    5月31日以93年度毒偵字第480、483 號為不起訴處分確定，
    詎甲○○仍未能戒絕毒癮，明知海洛因為毒品危害防制條例
    第二條第二項第一款所指之第一級毒品，不得非法持有、施
    用，竟基於施用第一級毒品海洛因之犯意，於94年2月27日1
    4時50分許往前回溯 96小時內之某時點，在不詳地點，以不
    詳之方法，非法施用第一級毒品海洛因一次。嗣於94年2月2
    7日14時10 分許，為其父親李永隆發現甲○○持有注射毒品
    用之針筒，而懷疑甲○○有施用毒品之行為，經報警處理，
    並經甲○○同意而於同日14時50分許對其採集尿液送驗，結
    果呈嗎啡類陽性反應，而查悉上情。
二、案經南投縣政府警察局埔里分局報請臺灣南投地方法院檢察
    署檢察官偵查起訴。
    理　　　由
一、訊據上訴人即被告（以下簡稱被告）甲○○矢口否認有施用
    第一級毒品海洛因之犯行，辯稱：伊於採尿前一日到朋友丙
    ○○家喝酒，因有點醉就去房間睡覺，丙○○當時在旁邊抽
    煙，可能吸入摻有毒品之二手煙，所以尿液才驗出有陽性反
    應云云。惟查：
（一）按人體代謝原理，施用毒品後經尿液排出之時間，依施用
      量之多寡、施用者之年齡、性別及代謝功能不同而有所差
      異，一般而言，施用者在施用毒品後四十八小時內所排泄
      之尿液，均有可能被檢出毒品經人體代謝後之物質，且若
      經常或大量施用，則毒品經代謝後之物質由尿液排出時間
      約可延長至96小時。查被告於 94年2月27日14時50分許經
      警採集其尿液送檢驗，結果呈嗎啡陽性反應，此有南投縣
      政府警察局埔里分局毒品案件委託鑑驗尿液代號與真實姓
      名對照表、詮昕科技股份有限公司 94年3月22日報告編號
      第00000000號濫用藥物尿液檢驗報告各一份附卷可稽（見
      警卷第15頁、94年偵字第804號偵查卷第22頁） 。足見被
      告於上開採尿時間回溯之96小時內之某時點，確有吸入第
      一級毒品海洛因之行為。
（二）次按若非長時間與吸毒者直接相向且存心大量吸入吸毒者
      所呼出之煙氣，應不致於尿液中代謝出煙毒反應，此早經
      法務部調查局以82年8月6日發一技字第4153號函敘明確
      ，且被告尿液以氣象層析質譜儀 （GC/MS）所檢測出嗎啡
      之闕值濃度（Cutoff）高達19554ng/ml，比可檢測出嗎啡
      陽性反應之闕值濃度300ng/ml高出甚多，亦有前開濫用藥
      物尿液檢驗報告一份可憑；佐以證人丙○○於本院詰問時
      證稱：伊房間約三坪大，在二、三個小時內，伊約抽二、
      三根煙，是進進出出房間的，當時只有伊和被告在場等語
      （見本院卷第38、39頁）。是現場既僅有丙○○一人吸食
      摻毒之香煙，且二、三個小時內僅抽約二、三根煙，其當
      時之吸用量非鉅，吐出之煙霧自然不多；而其吸用時復進
      進出出約三坪大之房間，可知該房間亦非屬密閉狹小毫無
      通風之空間，難認被告在該處休息會因此而大量吸入丙○
      ○吐出之煙氣。故以被告尿液檢測出闕值濃度（Cutoff）
      高達19554ng/ml等情觀之，衡諸經驗法則絕無可能僅僅係
      因吸入微量之二手煙所造成。
（三）此外，被告曾於93年間因施用毒品案件，經依臺灣南投地
      方法院裁定送臺灣南投看守所附設勒戒處所觀察、勒戒後
      ，認無繼續施用毒品傾向，而由臺灣南投地方法院檢察署
      檢察官於 93年5月31日以93年度毒偵字第480、483號為不
      起訴處分確定，有該不起訴處分書、刑案資料查註紀錄表
      及臺灣高等法院被告前案紀錄表各一份在卷可參。綜上所
      述，被告上開辯解，應係事後卸責之詞，難以採信，事證
      明確，被告於前開觀察勒戒後五年內再犯施用第一級毒品
      海洛因之犯行，至堪認定。
二、按海洛因屬毒品危害防制條例第2條第2項第1 款所指之第一
    級毒品，核被告所為，係犯毒品危害防制條例第10條第1 項
    之施用第一級毒品罪。其施用前持有第一級毒品之低度行為
    ，已為施用之高度行為所吸收，不另論罪。原審審酌被告前
    有違反麻醉藥品管理條例、竊盜等前科，有臺灣高等法院被
    告前案紀錄表在卷，且在施用毒品經觀察勒戒後，仍無法斷
    絕施用毒品惡習，自有使其與社會上毒品來源隔離，使其能
    深自反省，斷絕與毒品接觸之必要，及被告犯罪後猶飾詞否
    認施用毒品之犯行等一切情狀，量處有期徒刑七月。並敘明
    扣案之注射針筒二支（其中一支含有液體；另一支無針頭及
    針筒，僅餘塑膠推進器）及吸管杓子二支，據被告供承其中
    一支含有液體之注射針筒係其觀察勒戒前施用毒品所用工具
    ，另塑膠推進器一支、吸管杓子二支非施用毒品之工具等語
    （見原審卷94年6月22審判筆錄） ，而觀卷附之卷證資料，
    亦乏證據證明上開扣案物品係供被告本次施用毒品所用之器
    具，而不另為沒收之諭知。認事用法俱無不當，量刑亦稱妥
    適，被告上訴意旨仍執前詞否認犯罪，為無理由，應予駁回
    。
據上論斷，應依刑事訴訟法第368條，判決如主文。
本案經檢察官乙○○到庭執行職務。
中　　華　　民　　國　　94　　年　　10　　月　　5 　　日
              刑事第十庭  審判長法　官　林　照　明
                                法　官　吳　重　政
                                法　官　唐　光　義
上列正本證明與原本無異。
如不服本判決應於收受送達後十日內向本院提出上訴書狀，其未
敘述上訴之理由者並得於提起上訴後十日內向本院補提理由書（
均須按他造當事人之人數附繕本）。
                                書記官　王　麗　珍
中　　華　　民　　國　　94　　年　　10　　月　　11　　日
                                                      Ｒ
